臺灣高等法院刑事判決
上　訴　人
即　被　告　丙○○
　　　　　　　　　　　)
指定辯護人　義務辯護人　蔡調彰律師
上列上訴人因強盜案件，不服臺灣基隆地方法院94年度訴字第42
號，中華民國94年5月2日第一審判決（起訴案號：臺灣基隆地方
法院檢察署94年度偵字第221號，併辦案號：94年度偵字第477號
、第560號），提起上訴，本院判決如下：
    主  文
上訴駁回。
    事  實
一、丙○○前於民國（下同）92年間，因竊盜案件，經臺灣士林
    地方法院判處有期徒刑3月，緩刑2年，於緩刑期間，猶不知
    悔改，意圖自己不法所有，基於強盜之概括犯意，連續於：
（一）93年11月30日凌晨3時20分許，著迷彩服並攜帶玩具槍1支
      、手電筒1支，在臺北縣汐止市○○路○段與鄉長路口，攔
      下甲○○所駕駛車牌號碼055─ＣＢ 號營業用小客車，告
      知甲○○欲前往汐碇路，丙○○上車後即坐於營業用小客
      車後座，甲○○遂駕駛該營業用小客車往汐碇路方向行駛
      ，途至汐碇路375巷往大尖山方向約100公尺處，丙○○要
      甲○○停車，突然以左手勒住甲○○之脖子，並以右手持
      不具殺傷力之玩具手槍一支抵住甲○○之後腦勺，以此方
      式施以強暴，至使甲○○不能抗拒，而強取該營業用小客
      車上之行動電話1支及現金新臺幣（下同）2.300元，惟甲○○仍趁隙打開車門，向車外逃去，丙○○即駕駛上開營
      業用小客車離開，嗣將該營業用小客車棄置在臺北縣汐止
      市○○路○段與鄉長路口。
（二）丙○○承前概括之犯意，與余修賢基於犯意之聯絡，共同
      意圖自己不法所有，於93年12月23日凌晨1時55 分許，由
      著迷彩服之丙○○準備1 只手提袋（袋內裝有不具殺傷力
      之玩具手槍1支、手銬1 付及尼龍繩1條），交由余修賢攜
      帶，與余修賢共同在臺北縣汐止市○○路、建成路口，攔
      下乙○○所駕駛車牌號碼226─L E號之營業用小客車，並
      由丙○○告知乙○○欲前往汐平公路，丙○○、余修賢遂
      坐進營業用小客車內（余修賢坐在副駕駛座，丙○○坐在
      營業用小客車後座），乙○○遂駕駛該營業用小客車往汐
      平路方向行駛，駛至汐平公路2 段，丙○○又要求乙○○
      將車開往同縣平溪鄉，待車行至汐平路12.8公里處，丙○○要乙○○停車，突然以左手勒住乙○○脖子，並以右手
      自手提袋內取出該玩具手槍抵住乙○○之頭部，以此方式
      施以強暴，至使乙○○不能抗拒，再將手銬交給余修賢，
      叫余修賢將乙○○雙手反銬在後面，又命乙○○走出車外
      站在小客車右前方，丙○○則下車命乙○○交出身上之 2
      支行動電話即NOKIＡ3310 型行動電話1支、OKWAP166型行
      動電話1支，並自其身上取走華碩101 型行動電話1支，再
      命乙○○面朝下趴在地上，先以尼龍繩綑綁乙○○手腳，
      再將乙○○手銬打開取回後，駕駛上開營業用小客車搭載
      余修賢離開，將乙○○棄置案發地。丙○○駕駛上開營業
      用小客車行駛至汐止市○○○○○路附近停車，丙○○又
      取走車上NOKIA 3310型行動電話1 支及放於置物箱內之皮
      夾一個，內有現金3700元及金融卡3 張、乙○○之身分證
      及健保卡各一張，並將強盜所得其中現金2,000 元交付余
      修賢花用，讓余修賢下車，又將上開營業用小客車駛至汐
      止市○○路、鄉長路口附近一處工地棄置，自行走至其之
      前停放機車處，駕駛該機車返家。丙○○將強盜所得財物
      ，現金部分已與余修賢花用殆盡、3 張金融卡乙○○之身
      分證及健保卡各1張則沿途丟棄、又於4日後將OKWAP166型
      行動電話1 支交予余修賢使用，其餘財物均由自己留用。
      嗣經警據報循線查獲，在丙○○車上及住所扣得所搶劫之
      財物NOKIA 3310型行動電話2支、華碩101型行動電話1 支
      、乙○○之身分證及健保卡各一張，供犯罪所用之乙○○
      迷所有彩裝1套、不具殺傷力之玩具手槍1把、尼龍繩1 條
      、手銬1付；在余修賢身上則扣得OKWAP166型行動電話1支
      ，始查悉上情。
二、案經台北縣警察局移送臺灣基隆地方法院檢察署檢察官偵查
    起訴及移送併辦。
    理  由
一、上揭事實，業據被告丙○○於檢察官偵查中（94年1月4日檢
    察官偵訊筆錄，見94年度偵字第221號卷第60 頁）、原審訊
    問中（原審94年1月4日訊問筆錄，見原審94 年度聲羈字第3
    號卷；原審94年1月11日訊問筆錄）、原審審理中（原審 94
    年7月4日審判筆錄）及本院審理時（本院94年8月4日審判筆
    錄）均坦承不諱。經核與證人即被害人甲○○於原審審理中
    證稱：「（93年11月30日凌晨3點20分，有在汐止大同路2段
    與鄉長路口搭載一位穿迷彩裝的年輕男子？）有。」、「（
    他上車後要你開去何處？）開去汐碇路。」、「（後來到了
    行搶地點對方有無拿何物出來？）有拿槍抵著我都後腦勺，
    我跟他說我跟你無冤無仇，為何要這樣，我就用手把槍推開
    ，馬上開門往車外跑。」、「我報案後，汐止交通隊打電話
    給我說車子已找到，離案發後2、3天。我清點後發現少了手
    機及2、3000元。」等語（見原審94年3月29日審判筆錄）。
    證人即被害人乙○○於原審審理中證稱：「當時余修賢穿連
    帽式的外套，帽子戴起來遮住臉，犯罪用的手銬、繩子、槍
    原來是放手提袋內，由余修賢帶上車，我上車時有聽到裡面
    有叮叮咚咚的聲音，丙○○先上車，是坐在後座，一直在講
    電話，余修賢後上車，拿著袋子，丙○○上車後，說要到汐
    平路。」、「（這段期間余修賢在做何事？）他從頭到尾就
    一直盯著我看，眼神一直看著我，他不是在睡覺。」、「之
    前是感覺，但到了強盜地點後，我就看到余修賢一直盯著我
    的一舉一動。」、「丙○○從後面拍余修賢的肩膀，余修賢
    就把放著手銬等物的袋子交給丙○○，丙○○就從袋子裡面
    拿出手槍，頂著我的頭。」、「因為余修賢塊頭很大，對方
    又是2 個人，地點又在山中，我沒有辦法對抗。」、「後來
    丙○○拿手銬給余修賢叫余修賢拿手銬銬住我，於是余修賢
    就把我雙手銬銬在前面，後來丙○○叫余修賢把我的手反銬
    在後面，銬好之後就叫我下車。」等語（原審 94年4月12日
    審判筆錄）。證人林義敏即查獲警員於原審審理中證述：「
    當時是由被害人手機通聯紀錄查到丙○○使用，查到丙○○
    後，丙○○供述手機後來交給余修賢」、「因為丙○○說有
    拿壹支搶來的手機給余修賢，我們逮捕余修賢後，余修賢說
    該手機借給朋友。」、「他說他把手機借給別人。」、「他
    說借給朋友，他就主動帶我們去拿，該朋友就主動把手機交
    出來」等語（原審94年3月29日審判筆錄）相符合。
二、證人即共同被告余修賢於原審審理時到庭雖證稱：丙○○叫
    伊以手銬反銬被害人時伊曾拒絕，但丙○○說不做要給伊好
    看，伊害怕，伊只坐在車上看著丙○○搜括財物云云。此與
    余修賢於警訊及偵查時所供伊確與被告丙○○共同強盜如事
    實欄一（二）之供詞並不相符。經查余修賢於警訊及偵查時
    就其與被告丙○○共同強盜如事實欄一（二）之經過情形已
    供述明確，於偵查時並以證人身分經具結作證，經核與被害
    人乙○○所指訴被搶經過情形及共犯丙○○所供亦相符合，
    再參以余修賢於原審在檢察官聲請羈押而開庭訊問被告時，
    仍供稱伊確有拿手銬銬住被害人乙○○不諱（見原審94年聲
    羈字第3號第4頁）。以及於原審行準備程序時仍為認罪之表
    示（見原審卷第29頁）。足見其於警訊及偵查時之陳述具有
    較可信之情況，應以其於警訊及偵查中之陳述可採為證據。
    至於嗣後於原審審理時翻供所為上開證詞，無非係畏罪卸責
    之詞，不足採信。
三、證人即被害人乙○○雖稱其被搶之現金部分為13000 元乙節
    ，與被告丙○○所供現金部分為3700元並不相符，經查被告
    丙○○始終供稱強盜被害人乙○○之財物為NOKIＡ3310型行
    動電話2支、華碩101型行動電話1支、OKWAP166型行動電話1
    支及皮夾一個，內有現金3700元、乙○○之之金融卡3 張身
    分證及健保卡等語，經核與證人即被告余修賢所供搶得現金
    係3700元，伊分得現金2000元等情相符（見 94年偵字第221
    號偵查卷第15頁）。衡情被告丙○○既與余修賢共同強盜，
    所得理應分配合理，倘被告係共同搶得現金一萬三千元，應
    不致僅分予余修賢二千元之理，況被害人乙○○並未能舉證
    其被強盜之現金部分為一萬三千元，故應以被告丙○○所供
    為真實，併予敘明。
四、此外，並有台北縣政府警察局瑞芳分局第三組重大刑案紀錄
    （通報）單（附於94年度偵字第221號第23 頁）、搜索扣押
    筆錄（附於94年度偵字第221號第39─41 頁）、贓物認領保
    管單（附於94年度偵字第221 號第38頁）、通聯紀錄（附於
    94年度偵字第221號第24、25、36、37 頁）、５、台北縣政
    府警察局刑警隊扣押物品目錄表（附於94年度偵字第221 號
    第43頁）、台北縣刑警隊起獲贓証物相片（附於94年度偵字
    第221號第70─74頁）附卷以及、迷彩服1 套、尼龍繩1條、
    玩具手槍1支、手銬1付等證物扣案可稽。事證已明，應依法
    論科。
五、核被告丙○○所為，係犯刑法第328條第1項之強盜罪，其與
    被告余修賢就犯罪事實一（二）之犯行，彼此間有犯意聯絡
    及行為分擔，為共同正犯。被告丙○○先後2次強盜犯行，
    時間密接，構成要件復相同，顯係基於概括犯意為之，為連
    續犯，依法應依情節較重之與余修賢共同強盜罪部分論以一
    罪並加重其刑。又併辦之被告於93年11月30日凌晨3時20 分
    單獨強盜部分【即犯罪事實一（一）部分】，與起訴認定有
    罪部分，有連續犯之裁判上一罪關係，本院自得併予審理。
六、被告丙○○連續二次強盜行為，雖分別將被害人甲○○所駕
    駛車牌號碼055─ＣＢ 號營業用小客車及被害人乙○○所駕
    駛車牌號碼226─L E號之營業用小客車駛離現場，惟查被告
    在駛離現場後即分別將營業小客車棄置在臺北縣汐止市○○
    路○ 段與鄉長路口或駛至汐止市○○路、鄉長路口附近一處
    工地棄置，後者被告丙○○並自行走至其之前停放機車處，
    駕駛該機車返家。顯見被告對該二輛營業用小客車並無為自
    己不法所有之意圖，僅係取得他人之物為一時之用，並未對
    該車為攸關權義或處分之行為，從而就該二輛自用小客車而
    言，被告並不成立強盜罪，併予敘明。
七、原審認被告丙○○罪證明確，援引刑法第28條、第56條、第
    32 8條第1項、第38條第1項第2 款之規定，並審酌正值年輕
    力壯，不思以己力賺取金錢，竟因缺錢花用而夥同共犯強盜
    計程車司機，造成社會治安莫大危害，及犯後態度等一切情
    狀，量處有期徒刑七年六月，以示懲儆。並說明扣案之玩具
    手槍壹支（含彈匣）、迷彩服壹套、尼龍繩壹條、手銬壹付
    ，均為被告丙○○所有，供本件犯罪所用之物，爰依刑法第
    38條第1項第2款宣告沒收。原審認事用法，均無不合，量刑
    亦屬妥適，被告丙○○提起上訴，認原審量刑過重，請求輕
    判云云，上訴無理由，應予駁回。
八、據上論斷，應依刑事訴訟法第368條，判決如主文。
本案經檢察官洪泰文到庭執行職務。
中　　華　　民　　國　　94　　年　　8 　　月　　18　　日
　　　　　　　　　刑事第十庭審判長法　官  陳正雄
　　　　　　　　　　　　　　  　  法　官  許宗和
　　　　　　　　　　　　　　　　　法　官  許錦印
以上正本證明與原本無異。
如不服本判決，應於收受送達後十日內向本院提出上訴書狀，其
未敘述上訴之理由者並得於提起上訴後十日內向本院補提理由書
（均須按他造當事人之人數附繕本）。
                                  書記官  楊妙恩
中　　華　　民　　國　　94　　年　　8 　　月　　24　　日
附錄本案論罪科刑法條全文：
中華民國刑法第328條第 1 項：
意圖為自己或第3 人不法之所有，以強暴、脅迫、藥劑、催眠術
或他法，至使不能抗拒，而取他人之物或使其交付者，為強盜罪
，處5年以上有期徒刑。
